【裁判字號】    97,訴,776
【裁判日期】    971030
【裁判案由】    違反槍砲彈藥刀械管制條例
【裁判全文】
臺灣臺南地方法院刑事判決               97年度訴字第776號
公  訴  人  臺灣臺南地方法院檢察署檢察官
被      告  甲○○
                    （現另案於臺灣臺南監獄執行中）
選任辯護人  黃溫信律師
            黃紹文律師
            徐美玉律師
上列被告因違反槍砲彈藥刀械管制條例案件，經檢察官提起公訴
（96年度偵字第10660號），本院判決如下：
    主  文
甲○○未經許可，製造其他可發射子彈具有殺傷力之改造手槍未
遂，累犯，處有期徒刑肆年陸月，併科罰金新臺幣拾萬元，罰金
如易服勞役，以新臺幣壹仟元折算壹日。扣案不具殺傷力改造手
槍壹枝（含彈匣，槍枝管制編號：0000000000號）沒
收之。
被訴九十四年二、三月間違反槍砲彈藥刀械管制條例部分免訴。
    事  實
一、甲○○前因違反毒品危害防制條例案件，經本院93年度訴字
    第900號判決判處有期徒刑4月及8月確定，併定應執行有期
    徒刑10月，甫於民國95年3月1日縮刑期滿執行完畢；竟明知
    可發射金屬或子彈具有殺傷力之槍砲，為槍砲彈藥刀械管制
    條例所管制物品，未經許可，不得製造，仍基於製造可發射
    子彈具殺傷力改造手槍之犯意，於95年10月間，在臺南縣新
    化鎮○○路1087號A棟25室內，將其於95年7月間自臺南市○
    ○○路某模型店購得之玩具手槍換裝土造金屬槍管，製造仿
    BERETTA廠M9型半自動手槍之改造手槍1枝 (含彈匣，槍枝管
    制編號：0000000000號)，惟因撞針過短無法擊發子彈而不
    具傷害力致未遂。嗣甲○○因另案經通緝，經警於96年1月3
    日下午1時50分許，在臺南縣新化鎮○○路1087號A棟25室內
    將其逮捕，並經其同意執行搜索，當場扣得經拆解之上揭改
    造手槍1枝（組合後仍為完整之改造手槍），及不具殺傷力
    子彈3顆。
二、案經臺南縣警察局麻豆分局報告及行政院海岸巡防署海岸巡
    防總局南部地區巡防局臺南市機動查緝隊移送臺灣臺南地方
    法院檢察署檢察官偵查起訴。
    理  由
壹、有罪部份：
一、按「被告以外之人於審判外之言詞或書面陳述，除法律有規
    定者外，不得作為證據。」；又「被告以外之人於審判外之
    陳述，雖不符前四條之規定，而經當事人於審判程序同意作
    為證據，法院審酌該言詞陳述或書面陳述作成時之情況，認
    為適當者，亦得為證據。」，刑事訴訟法第159條第1項、第
    159條之5第1項分別定有明文。經查本件內政部警政署刑事
    警察局94年6月9日刑鑑字第0940074931號、96年1月19日刑
    鑑字第0960003323號槍彈鑑定書，雖為被告以外之人審判外
    之陳述，為業經被告於審判程序同意作為證據，且其為專業
    鑑識人員依據扣案槍彈作成之專業意見，自無不當，應具證
    據能力。
二、訊據被告對於上開事實均坦承不諱，復有扣案之改造手槍1
    枝，及卷附現場與扣押物品照片可資佐證，被告自白足堪信
    實。又上開改造手槍1枝（含彈匣，槍枝管制編號：
    0000000000號），經送內政部警政署刑事警察局以性能檢驗
    法、試射法檢測，認該改造手槍，由仿BERETTA廠M9型半自
    動手槍製造之槍枝，換裝土造金屬槍管而成，因槍枝撞針過
    短，而無法擊發子彈，有該局96年1月19日刑鑑字第
    0960003323號槍彈鑑定書在卷可按。被告製造可發射子彈之
    改造手槍1枝，雖因撞針過短，而無法擊發子彈，然若全部
    改造完成，修正撞針過短之缺失，即具有殺傷力，故無免其
    製造改造手槍未遂之犯行。至被告辯稱上開改造手槍1枝扣
    案時為拆解之組件，固有南部地區巡防局台南市機動查緝隊
    扣押物品目錄表品名記載「改造BERETTA手槍（零件自行組
    裝）」及其照片可稽，惟該扣案手槍組件經組裝後為完整之
    改造BERETTA手槍1枝，雖經被告拆解，不影響其為手槍之完
    整性，且若經改造完成，即具殺傷力，要與手槍主要組成之
    零件有別，不得以主要組件視之。
三、核被告所為，係違反槍砲彈藥刀械管制條例第8條第5項、第
    1項未經許可製造改造手槍未遂罪，依法得按正犯之刑減輕
    之；且其製造改造手槍後持有之行為，為其製造行為所吸收
    ，不另論罪。又被告有如犯罪事實欄所載之犯罪前科，有臺
    灣高等法院被告前案紀錄表在卷可參，其於受徒刑之執行完
    畢後，5年內故意再犯本件有期徒刑以上之罪，為累犯，應
    依法加重其刑，並先加後減之。爰審酌被告有毒品前科，素
    行不良，且曾於92年5月間因違反槍砲彈藥刀械條例案件，
    經本院94年度訴字第216號判處有期徒刑5年6月（執行中）
    ，竟故態復萌，危害社會治安非輕，以及犯後坦承罪行等一
    切情狀，量處如主文所示之刑，諭知併科罰金及其易服勞役
    之折算標準。又扣案改造手槍1枝（含彈匣，槍枝管制編號
    ：0000000000號），雖未具殺傷力，然其零件經拆解、套用
    、加工，仍可組成槍枝使用者，應屬管制物品（參內政部警
    政署97年10月17日內授警字0970871517號函參照），爰依刑
    法第38條第1項第1款沒收之；至扣案子彈3顆，其中2顆均係
    土造子彈，分具直徑約8.9、9.0MM金屬彈頭，採樣1顆試射
    ，無法擊發，認不具殺傷力；另1顆係由實心金屬彈殼加裝
    直徑9.0mm金屬彈頭而成之改造子彈，經試射無法擊發，業
    經內政部警政署刑事警察局鑑定，並有該局96年1月19日刑
    鑑字第0960003323號槍彈鑑定書鑑在卷可按，其不具殺傷力
    ，既非違禁物，又非供被告犯罪所用或預備之物，且非被告
    犯罪所得之物，爰不為沒收之宣告。
貳、免訴部份：
一、公訴意旨另以：被告甲○○明知可發射金屬或子彈具有殺傷
    力之槍砲及具殺傷力之子彈，為槍砲彈藥刀械管制條例所管
    制之物品，未經許可，不得製造，竟基於製造可發射子彈具
    殺傷力之改造手槍、具殺傷力之子彈及槍枝主要組成零件之
    犯意，於94年2、3月間，在臺南市○○街118巷75號住處內
    ，以其所有如附表二所示之工具貫穿金屬槍管後，將金屬槍
    管換裝在自臺南市○○○路某模型店購得之玩具手槍上而製
    造如附表一編號一之具殺傷力改造手槍1枝 (槍枝管制編號
    0000000000號)，並組合直徑8.92mm、長度16.65mm金屬彈殼
    及直徑7.93mm金屬彈頭而製造附表一編號二具殺傷力改造子
    彈6顆，又將金屬鐵管貫通後製造附表一編號三之槍枝主要
    組成零件土造金屬槍管1枝。嗣於94年5月6日凌晨1時30分許
    ，為警在臺南市○○街92號前查獲，並在甲○○使用之車號
    2S-1619號自用小客車內，扣得附表一編號一、二所示之改
    造手槍1把及改造子彈6顆，並在臺南市○○街118巷75號內
    ，扣得附表一編號三所示槍管及附表二所示工具，因認被告
    另涉犯違反槍砲彈藥刀械管制條例第8條第1項、第12條第1
    項、第13條第1項之罪嫌。又被告製造改造手槍、子彈及土
    造金屬槍管後之持有行為，均為其製造行為所吸收，均不另
    論罪；又其製造改造手槍、子彈及土造金屬槍管之行為，係
    於同時期同地接續實施，侵害同一之社會法益，各槍枝、子
    彈及金屬槍管製造行為之獨立性極為薄弱，依一般社會健全
    觀念，在時間差距上，難以強行分開，在刑法評價上，以視
    為數個舉動之接續施行，合為包括之一行為予以評價，各屬
    接續犯；再其以一行為觸犯上開3罪名，屬想像競合，應從
    一重之槍砲彈藥刀械管制條例第8條第1項處斷。經查：
（一）被告對於上開事實供認不諱，並有被告同意搜索證明書、
      扣押筆錄、扣押物目錄表、台南市○○街11875號現場照
      片，以及內政部警政署刑事警察局94年6月9日刑鑑字第
      0940074931號槍彈鑑定書在卷可按，其此部分犯行，固足
      以認定。惟被告前曾於93年11月17日經查獲自92年5月間
      起，未經許可製造具殺傷力之改造手槍，嗣又於94年、3
      月間起迄同年5月6日為警查獲止，為此部分犯行，該二次
      犯行，時間緊接，方法相同，觸犯構成要件相同之罪名，
      顯係基同概括犯意為之；且該二次犯行均發生在95年7月1
      日刑法修正施行前，依修正前刑法第56條規定，自屬裁判
      上一罪之連續犯。況被告93年11月17日經查獲未經許可製
      造具殺傷力改造手槍之犯行，業經本院94年度訴第216號
      判決判處有期徒刑5年6月，併科罰金新臺幣5萬元，被告
      不服該判決，上訴臺灣高等法院臺南分院（94年度上訴字
      第973號）期間，公訴人曾以此部分犯行，與上開臺灣高
      等法院臺南分院94年度上訴第973號（本院94年度訴第216
      號）被告未經許可製造具殺傷力之手槍，違反槍砲彈藥刀
      械管制條例案件，具有連續犯及牽連犯之關係為由，移送
      臺灣高等法院臺南分院94年度上訴字第973號併案審理，
      有臺灣臺南地方法院檢察署檢察官94年度偵字第12634號
      移送併案意旨書附卷可按，益徵被告此部份犯行，與本院
      94年度訴字第216號判決之犯罪事實，具裁判上一罪之關
      係。
（二）按案件曾經判決確定者，應諭知免訴之判決，刑事訴訟法
      第302條第1款定有明文；且「案件曾經判決確定者，應為
      免訴之判決，此項原則關於實質上一罪或裁判上一罪，均
      有其適用。連續犯係裁判上之一罪，其一部分犯罪事實曾
      經判決確定者，其效力當然及於全部，故檢察官復將其他
      部分重行起訴，亦應諭知免訴之判決。」，亦有最高法院
      49年台非字第20號判例要旨可資參照。如前所述，被告此
      部分犯行，既與臺灣高等法院臺南分院94年度上訴字第
      973號（本院94年度訴字第216號）案件，為裁判上之一罪
      ，而後者復因被告復於95年2月22日撤回上訴而確定，有
      被告撤回上訴聲請書，及臺灣高等法院臺南分院95年2月
      23日95年南分院洋刑福94上訴973 字第1124號函在卷可稽
      ，且公訴人認此部分犯行與前該論罪科刑部份，為數罪併
      罰，應分論併罰，則參照上開法條規定及判例要旨，被告
      此部分之犯行自應另為免訴之判決。
（三）綜上，此部分犯行應為免訴判決，主刑之追訴權既已罹於
      時效而消滅，其附隨之從刑，自無獨存之理，不能為單獨
      沒收之宣告（最高法院70年台上字第4232號判例要旨參照
      ），是附表一、二所示扣案物品，縱有違禁物，應由檢察
      官另為單獨沒收之聲請，本院爰不為沒收之宣告。
據上論斷，應依刑事訴訟法第299條第1項前段、第302條第1款，
槍砲彈藥刀械管制條例第8條第5項、第1項，刑法第11條前段、
第47條第1項、第25條第2項、第42條第3項前段、第38條第1項第
1款，判決如主文。
本案經檢察官乙○○到庭執行職務
中    華    民    國    97    年    10    月    30    日
                  刑事第十二庭審判長法  官  卓穎毓
                                    法  官  莊玉熙
                                    法  官  魏玉英
以上正本證明與原本無異
如不服本判決應於收受本判後10日內向本院提出上訴書狀，並應
敘述具體理由。如未敘述上訴理由者，應於上訴期間屆滿後20日
內向本院補提理由書狀（均須按他造當事人之人數附繕本）「切
勿逕送上級法院」。
                                    書記官  曾盈靜
中    華    民    國    97    年    10    月    31    日
附表一：
 ┌──┬───────────────────┬────┐
 │編號│名稱                                  │數量    │
 ├──┼───────────────────┼────┤
 │一  │仿WALTHER廠PPK/S型半自動手槍製造之玩具│1枝     │
 │    │手槍換裝土造金屬槍管改造而成之改造手槍│        │
 │    │(槍枝管制編號0000000000號)            │        │
 ├──┼───────────────────┼────┤
 │二  │直徑8.92mm、長度16.65mm金屬彈殼及直徑 │6顆     │
 │    │7.93mm金屬彈頭組合而成之改造子彈      │        │
 ├──┼───────────────────┼────┤
 │三  │土造金屬槍管                          │1枝     │
 └──┴───────────────────┴────┘
附表二：
 ┌──┬─────────┬──┬───────────┐
 │編號│名稱及數量        │編號│名稱及數量            │
 ├──┼─────────┼──┼───────────┤
 │一  │剉刀18支          │八  │電焊槍3支             │
 ├──┼─────────┼──┼───────────┤
 │二  │通槍條1支         │九  │瓦斯噴槍1支           │
 ├──┼─────────┼──┼───────────┤
 │三  │砂輪機1檯         │十  │螺絲起子6支           │
 ├──┼─────────┼──┼───────────┤
 │四  │砂輪片18片        │十一│尖嘴鉗2支             │
 ├──┼─────────┼──┼───────────┤
 │五  │電鑽1檯           │十二│扳手9支               │
 ├──┼─────────┼──┼───────────┤
 │六  │鑽頭12支          │十三│活動扳手5支           │
 ├──┼─────────┼──┼───────────┤
 │七  │鑽頭拆卸器2支     │十四│水平儀2支             │
 └──┴─────────┴──┴───────────┘
附錄本案論罪科刑法條全文
槍砲彈藥刀械管制條例第8條
未經許可，製造、販賣或運輸鋼筆槍、瓦斯槍、麻醉槍、獵槍、
空氣槍或第4條第1項第1款所定其他可發射金屬或子彈具有殺傷
力之各式槍砲者，處無期徒刑或5年以上有期徒刑，併科新臺幣1
千萬元以下罰金。
未經許可，轉讓、出租或出借前項所列槍枝者，處5年以上有期
徒刑，併科新臺幣1千萬元以下罰金。
意圖供自己或他人犯罪之用，而犯前二項之罪者，處無期徒刑或
7年以上有期徒刑，併科新臺幣1千萬元以下罰金。
未經許可，持有、寄藏或意圖販賣而陳列第1項所列槍枝者，處3
年以上10年以下有期徒刑，併科新臺幣700萬元以下罰金。
第1項至第3項之未遂犯罰之。


司法院資訊處製作；財團法人民間司法改革基金會備份。
